臺灣高等法院高雄分院民事判決　　　　　　　　　　　　九十二年度上字第九一號
　　　上　訴　人　　原其有限公司
　　　法定代理人　　丙○○
　　　訴訟代理人　　李玲玲律師
　　　被上訴人　　　乙○○○○.
?
　　　法定代理人　　甲○○○○.
?
　　　訴訟代理人　　許登科律師
　　　複　代理人　　吳小燕律師
當事人間請求給付貨款事件，上訴人對於民國九十二年三月五日臺灣高雄地方法院九
十一年度訴字第一六六號第一審判決提起上訴，本院於九十三年七月七日言詞辯論終
結，判決如下：
    主      文
上訴駁回。
第二審訴訟費用由上訴人負擔。
    事實及理由
一、被上訴人起訴主張：被上訴人為一製造科學儀器之德國公司，上訴人則為被上訴
    人公司產品在台灣地區之經銷供應商。上訴人於八十九年三月六日向被上訴人購
    買WSPS系統機器乙套，約定價金為馬克五十三萬元，付款方式則為該機器送達時
    給付總價百分之八十，驗收完畢時給付百分之二十。嗣被上訴人於八十九年四月
    十八日將該機器自德國慕尼黑運達台北，上訴人不僅遲至同年十一月五日始給付
    四十二萬四千馬克，剩餘百分之二十尾款十萬六千元馬克，本應於九十年九月二
    十四日訴外人聯華電子股份有限公司驗收完畢後給付，上訴人迄未給付；復於八
    十九年三月十四日向被上訴人購買WSPS系統機器乙套，約定價金為馬克五十五萬
    元，付款方式則與前筆買賣相同，嗣被上訴人於八十九年六月二十八日將該機器
    運達台北，上訴人雖於同年七月七日給付百分之八十之價金，惟剩餘之尾款馬克
    十一萬元，於九十年六月十五日訴外人台灣積體電路股份有限公司（下稱台積電
    公司）驗收完成後給付，上訴人亦未給付，共欠貨款二十一萬六千元馬克。又因
    歐洲聯盟已自九十一年一月一日起採用歐元為單一法定貨幣，其兌換比率為一歐
    元兌換一點九五五八三馬克，經換算後爰依兩造間之買賣契約，聲明求為命上訴
    人應給付被上訴人歐元十一萬零四百三十九元，及其中歐元五萬四千一百九十七
    元，自九十年九月二十五日起至清償日止，其中歐元五萬六千二百四十二元，自
    九十年六月十六日起至清償日止，均按年息百分之五計算之利息之判決。原審為
    被上訴人勝訴判決，並依聲請為供擔保之假執行宣告，被上訴人於本院為駁回上
    訴之聲明。
二、上訴人則以：對於被上訴人主張尚未給付之尾款及利息起算日均不爭執。惟上訴
    人與訴外人茂德科技股份有限公司（下稱茂德公司）、台積電公司洽談另兩件機
    器買賣事宜即將成功之際，被上訴人突然於八十九年九月二十九日終止兩造之經
    銷代理契約，隨後並於九十年一月三日與茂德公司交易，同年三月十四日與台積
    電公司交易，顯然係為避免佣金之給付，而以不正當方法阻止佣金給付之條件成
    就，其終止契約乃違反誠信原則，應賠償上訴人對於該二筆交易之佣金或價差利
    益之損害。為此爰依契約關係及民法第一百零一條第一項、第一百四十八條等規
    定，就茂德公司方面上訴人原可獲得佣金十萬九千七百五十歐元、台積電公司方
    面上訴人原可獲得佣金九萬六千歐元，合計兩筆佣金損失二十萬五千七百五十元
    ，主張以此債權與被上訴人請求之系爭貨款債權相互抵銷後，被上訴人自不得再
    向上訴人請求等語，資為抗辯，而聲明廢棄原判決，駁回被上訴人在原審之訴及
    假執行之聲請。
三、兩造本件被上訴人主張上訴人曾於上開時間向其購買WSPS系統機器各乙套，共欠
    貨款二十一萬六千元馬克，折合歐元十一萬零四百三十九元之事實，為兩造所不
    爭（原審一卷第一五八頁），自堪信為真實。
四、上訴人辯稱其與茂德公司、台積電公司洽談機器買賣事宜即將成功之際，被上訴
    人突然於八十九年九月二十九日終止兩造之經銷代理契約，隨後與茂德公司及台
    積電公司完成交易，顯係為避免佣金之給付，而以不正當方法阻止佣金給付之條
    件成就，其終止契約乃違反誠信原則，構成權利之濫用，合計兩筆佣金損失二十
    萬五千七百五十元，主張以此債權與被上訴人請求之系爭貨款債權相互抵銷云云
    ，雖據提出其於八十九年六月向茂德公司提出報價單、八十九年二月向台積電公
    司提出報價單為證，然為被上訴人所否認，經查：
　(一)被上訴人係於八十九年九月二十九日終止兩造間之合作經銷契約，並分別於九十
    年一月三日、九十年三月十四日與茂德公司、台積電公司交易，此有被上訴人終
    止授權傳真影本、合約書影本二份（原審一卷第一二○頁、原審二卷第五六、五
    七頁）在卷可證，且為兩造所不爭執。上訴人雖主張八十八年二月三日其即向茂
    德公司提出之ＷＳＰＳ機台之報價單、八十九年六月二十二日再修正報價單。八
    十八年十二月十六日對台積電提出ＷＳＰＳ機台之報價單、八十九年二月九日再
    度提出報價單云云，縱令屬實，惟查上開報價單有效期限均為九十天，有該報價
    單可稽（原審一卷第一三二、一三八、一四三、一五五頁），距被上訴人於八十
    九年九月二十九日終止兩造間之合作經銷契約時，上開報價單均已失效，且茂德
    公司亦函稱：「本公司現存文件中並未發現關於該公司向本公司介紹、推銷、報
    價或接單之紀錄，本公司承辦ＷＳＰＳ機台採購且目前仍在職之人員亦表示未曾
    與上訴人（原其有限公司）洽談過。」等語，有該公司九十一年七月三十一日茂
    德（９１）字第０一六一號函可稽（原審三卷六頁），而被上訴人係於九十年一
    月、三月分別與茂德公司、台積電公司交易，尚難謂被上訴人事後與該二家之買
　　賣行為，與上開報價單有因果關係。又被上訴人隨時可以終止合作契約，此有授
　　權合約書可稽（原審一卷第一一九頁），並經上訴人自承在卷（原審三卷第七二
　　頁），而被上訴人基於營運考量，欲在台灣申設分公司，故而終止上訴人經銷權
　　利，並於九十年三月向本國申請在台設立分公司，同年八月獲准登記，此有終止
　　授權書、申請書、經濟部公司執照、營利事業登記證（原審一卷第一二一頁、第
　　九０至九三頁）附卷可參，被上訴人基於成本考量、市場開發、經營管理等因素
　　所為之營運調整，自難謂被上訴人有以不正當方法阻止佣金給付之條件成就，被
　　上訴人終止契約亦無違反誠信原則而構成權利之濫用可言。此外上訴人復不能舉
　　證被上訴人終止授權行為係為逃避佣金給付之故意行為。
　(二)另上訴人稱其於八十九年九月二十九日有發函被上訴人告知目前與三家公司台積
　　電、茂德、聯電洽談云云，固據提出寄給被上訴人之信函為證。然為被上訴人所
　　否認，而上訴人又不能舉證以實其說，且上訴人亦自承被上訴人終止時，其亦未
　　與上開三家公司完成交易等語（原審二卷第七頁）。
　(三)至證人陳美文證稱：「我是在西元二０００年上半年才跟上訴人公司接觸，至於
　　之前有無其他人與上訴人公司接觸，我不清楚」等語，及證人莊祈龍證稱：「八
　　十六年起，兩造公司人員有到公司跟我介紹WSPS系統機器」「在九十年一月份提
　　出採購規格，是台積電公司給廠商的訂單，評估階段是由被上訴人公司與台積電
　　公司接洽」等語，均不能證明上訴人與茂德公司、台積電公司洽談機器買賣事宜
　　即將成功之際，被上訴人突於八十九年九月二十九日終止兩造經銷代理契約。
五、綜上所述，上訴人據以主張抵銷之債權並不存在，已如前述，則被上訴人本於兩
    造間之買賣關係，請求上訴人應給付歐元十一萬零四百三十九元，及其中五萬四
    千一百九十七歐元部分自約定清償之翌日即九十年九月二十五日起、其中五萬六
    千二百四十二歐元自九十年六月十六日起，均至清償日止，按年息百分之五計算
    之法定遲延利息，為有理由，應予准許。原審為被上訴人勝訴判決，並分別為准
    、免假執行之宣告，核無不合，上訴論旨指摘原判決不當，求予廢棄，為無理由
    ，應予駁回。
六、據上論結，本件上訴為無理由，依民事訴訟法第四百四十九條第一項、第七十八
    條，判決如主文。
中　　　華　　　民　　　國　　九十三　　年　　　七　　　月　　二十一　　日
                                                民事第五庭
~B1審判長法　官　蔡明宛
~B2      法　官　林健彥
~B3      法　官　曾錦昌
正本係照原本作成。
如對本判決上訴，須於判決送達後二十日內向本院提出上訴狀，其未表明上訴理由者
，應於上訴後二十日內向本院提出上訴理由書（均須按他造當事人之人數附繕本）。
上訴時應提出委任律師或具有律師資格之人之委任狀，並依附註條文規定辦理。
中　　　華　　　民　　　國　　九十三　　年　　　七　　　月　　二十一　　日
~B法院書記官　王婉蓉
附註：
民事訴訟法第四百六十六條之一：對於第二審判決上訴，上訴人應委任律師為訴訟代
理人，但上訴人或其法定代理人具有律師資格者，不在此限。
上訴人之配偶、三親等內之血親、二親等內之姻親，或上訴人為法人、中央或地方機
關時，其所屬專任人員具有律師資格並經法院認適當者，亦得為第三審訴訟代理人。
；第一項但書及第二項情形，應於提起上訴或委任時釋明之。
